【裁判字號】    97,訴,1174
【裁判日期】    970430
【裁判案由】    毒品危害防制條例
【裁判全文】
臺灣板橋地方法院刑事判決              97年度訴字第1174號
公  訴  人  臺灣板橋地方法院檢察署檢察官
被      告  甲○○
上列被告因違反毒品危害防制條例案件，經檢察官提起公訴（97
年度毒偵字第1231號），嗣因被告就被訴事實為有罪之陳述，本
院告知被告簡式審判程序之旨，並聽取當事人之意見後，裁定改
由受命法官獨任依簡式審判程序進行，判決如下：
    主  文
甲○○施用第一級毒品，累犯，處有期徒刑拾月。
扣案之第一級毒品海洛因陸包內之海洛因（驗後合計淨重零點伍
零壹公克）均沒收銷燬之。
    事  實
一、甲○○前因施用毒品案件，經本院裁定送觀察勒戒後，認有
    繼續施用毒品之傾向，再經本院裁定令入戒治處所施以強制
    戒治，而於民國89年1 月4 日入所戒治，其後於89年5 月22
    日經本院裁定停止戒治並付保護管束，然嗣又經本院裁定撤
    銷停止戒治，再令入戒治處所施以強制戒治，即於90年1 月
    9 日又入所戒治，嗣於90年7 月29日強制戒治執行完畢（之
    後轉入監執行有期徒刑），並經臺灣板橋地方法院檢察署檢
    察官於90年9 月3 日以90年度戒毒偵字第538 號不起訴處分
    確定。甲○○於上開強制戒治執行完畢釋放後之5 年內，又
    因施用毒品案件，經本院於93年6 月9 日以93年度訴字第34
    2 號判處有期徒刑1 年，並於93年7 月20日確定；復因施用
    毒品案件，經本院於94年9 月12日以94年度訴字第1190號判
    處有期徒刑1 年，並於94年10月3 日確定。嗣經入監接續執
    行上開有期徒刑後，於96年2 月16日假釋出監，並於96年4
    月25日假釋期滿未經撤銷而以執行完畢論。詎甲○○猶不知
    悔改，竟基於施用第一級毒品海洛因之犯意，於97年1 月25
    日下午3 時30分許，在其臺北縣三重市○○路○段113 巷13
    號4 樓住處內，以注射針筒注射海洛因之施用方式，施用海
    洛因1 次。嗣於97年1 月25日下午4 時許，在臺北縣三重市
    ○○街107 號前，因其形跡可疑，為警攔檢盤查，其即主動
    交出海洛因6 包（驗後合計淨重0.501 公克）予警方扣案，
    經採集其尿液送驗後，因而查獲上情。
二、案經臺北市政府警察局大安分局報告臺灣板橋地方法院檢察
    署檢察官偵查起訴。
    理  由
壹、程序方面：
    按本件被告甲○○所犯係死刑、無期徒刑、最輕本刑為3 年
    以上有期徒刑以外之罪，其於準備程序就前揭被訴事實為有
    罪之陳述，經法官告知簡式審判程序之旨，並聽取其與公訴
    人之意見後，本院認無不得或不宜改依簡式審判程序進行之
    處，爰依刑事訴訟法第273 條之1 第1 項、第284 條之1 ，
    裁定本件由受命法官獨任進行簡式審判程序，合先敘明。
貳、實體方面：
  一、認定事實部分：
      訊據被告甲○○對於前揭犯罪事實均坦承不諱，本院復審
      酌：
    (一)查被告前因施用毒品案件，有如前揭犯罪事實欄所載經送
      強制戒治及戒治執行完畢之紀錄，且有如前揭犯罪事實欄
      所載之論罪科刑及入監執行完畢之紀錄，此有臺灣高等法
      院被告前案紀錄表1 份在卷可按。是以被告於涉犯本案之
      前，業曾因施用毒品案件，經送前揭強制戒治，嗣於前揭
      強制戒治執行完畢釋放後之5 年內，再犯施用毒品之罪甚
      明。
    (二)次查，經警將被告遭查獲時所採之尿液送驗結果，係呈嗎
      啡陽性反應，此有警方所採尿液之檢體委驗單、臺灣尖端
      先進生技醫藥股份有限公司於97年2 月15日出具之濫用藥
      物檢驗報告各1 份在卷可稽。又查：
      1.海洛因施用入人體後水解還原成嗎啡，再循嗎啡之代謝
        方式排出體外，業據行政院衛生署藥物食品檢驗局以73
        藥檢壹字第030221號函說明綦詳，且尿液中能否驗出嗎
        啡陽性反應，與其投與量、投與途徑、採尿時間、個人
        體質及檢測方法之靈敏度有關，國外曾有文獻報導注射
        六毫克之海洛因鹽酸鹽，其代謝物嗎啡之平均可檢出時
        限約為26小時，亦經行政院衛生署藥物食品檢驗局於81
        年9 月8 日以（81）藥檢壹字第8114885 號函釋明在案
        。
      2.再者，前揭尿液檢驗報告載明係以ＧＣ／ＭＳ（即氣相
        層析質譜儀分析法）方法作為確認檢驗之方式，而該方
        法之原理係檢品經氣化後，通過層析管分離純化，再將
        純化後之成分循序送入質譜儀做個別鑑定。因質譜儀所
        測定之圖譜，在化學上被公認具有指紋特性，故可據以
        完全判定該檢品係為何種化合物。職是，台北榮民總醫
        院即認為若以氣相層析質譜儀（ＧＣ／ＭＳ）作藥物及
        其代謝產物之定性及定量分析，幾乎不會有偽陽性反應
        產生，此經該院於83年4 月7 日以83北總內字第3059號
        函釋明在案。
      3.準此而論，被告之尿液經以氣相層析質譜儀分析法檢驗
        ，既係呈嗎啡陽性反應，顯見被告應有在前揭犯罪時間
        施用第一級毒品海洛因之行為甚明。
    (三)又扣案之白粉6 包經送驗結果，確均係第一級毒品海洛因
      無訛（驗後合計淨重0.501 公克），此有交通部民用航空
      局航空醫務中心97年2 月25日航藥鑑字第0970874 號毒品
      鑑定書在卷為憑，上開扣案毒品核與被告本件施用之毒品
      相符，益見被告確有施用海洛因無誤。
    (四)綜上所述，被告前曾施用毒品，經送前揭強制戒治，而於
      前揭強制戒治執行完畢釋放後，5 年內再犯施用毒品之罪
      ，嗣後又為本件施用毒品犯行，事證應屬明確，其犯行應
      堪認定。
  二、論罪科刑：
    (一)查海洛因乃屬毒品危害防制條例第2 條第2 項第1 款所規
      定之第一級毒品，核被告所為，係犯毒品危害防制條例第
      10條第1 項施用第一級毒品罪。被告持有毒品，復進而施
      用，其持有毒品之低度行為，為施用毒品之高度行為所吸
      收，不另論罪。被告前有如前揭犯罪事實欄所載之論罪科
      刑及執行完畢之紀錄，業如前述，其受有期徒刑執行完畢
      ，於5 年以內故意再犯本件最重本刑為有期徒刑以上之罪
      ，為累犯，應依刑法第47條第1 項規定，加重其刑。
    (二)本院審酌被告施用毒品，足以戕害其身心，滋生其他犯罪
      ，惡化治安，嚴重損及公益，且被告前曾多次犯有施用毒
      品，且經強制戒治執行完畢，其竟再為本件施用毒品犯行
      ，顯見其不思悔改，自我控制能力亦顯不佳；惟另考量被
      告於犯後已能坦承犯行，而其施用毒品之行為於本質上係
      屬自我戕害行為，反社會性之程度應屬較低等一切情狀，
      酌情量處如主文所示之刑，以資懲儆。又扣案之海洛因6
      包內之海洛因，既屬第一級毒品，且與本件施用海洛因之
      犯行有所關聯，應依毒品危害防制條例第18條第1 項前段
      規定，併予宣告沒收銷燬之（惟鑑驗耗用之毒品既已滅失
      ，自毋庸宣告沒收銷燬）；至該海洛因6 包之外包裝，雖
      係用於包裹海洛因，防其裸露、潮濕，便於攜帶施用，亦
      係供本件持有或施用毒品所用或預備之物，但被告於偵查
      中業已明示拋棄該6 包海洛因（參見偵查卷第43頁），該
      6 包海洛因之外包裝當已非被告所有，自無從併予宣告沒
      收。公訴意旨認應併予宣告沒收，即有所誤會。
據上論斷，應依刑事訴訟法第273 條之1 第1 項、第284 條之1
、第299 條第1 項前段，毒品危害防制條例第10條第1 項、第18
條第1項前段，刑法第11條、第47條第1 項，判決如主文。
本案經檢察官楊展庚到庭執行職務。
中    華    民    國    97    年    4     月    30    日
                  刑事第十二庭  法  官  陳信旗
以上正本證明與原本無異。
如不服本判決，應於送達後10日內向本院提出上訴狀。
                                書記官  陳昭綾
中    華    民    國    97    年    4     月    30    日
附錄本判決論罪科刑之法條：
毒品危害防制條例第10條
    施用第一級毒品者，處6 月以上5 年以下有期徒刑。
    施用第二級毒品者，處3 年以下有期徒刑。


司法院資訊處製作；財團法人民間司法改革基金會備份。
